【裁判字號】    99,豐簡上,272
【裁判日期】    990531
【裁判案由】    詐欺
【裁判全文】
臺灣臺中地方法院刑事判決           99年度豐簡上字第272號
上  訴  人  臺灣臺中地方法院檢察署檢察官
被      告  庚○○
上列上訴人因被告詐欺案件，不服本院99年度豐簡字第48號中華
民國99年2月8日第一審簡易判決（偵查案號：臺灣臺中地方法院
檢察署98年度偵字第29449號），提起上訴，本院判決如下：
    主  文
上訴駁回。
    犯罪事實及理由
一、犯罪事實：庚○○能預見其提供帳戶予不相識之人使用，可
    能幫助不詳之犯罪集團掩飾其自己犯罪所得財物，竟仍不違
    其本意，而基於幫助他人從事詐欺之犯意，於不詳之時間、
    地點，將其在臺中商業銀行東勢分行帳戶（帳號000-000000
    0000000000號）之提款卡連同密碼轉交予姓名、年籍均不詳
    之詐騙集團成員，供作該犯罪集團成員為詐欺犯行時之帳戶
    ，以此方式幫助該犯罪集團成員遂行詐欺犯行。該犯罪集團
    即於下列時、地為詐騙行為：
  (一)於民國98年11月20日下午2時30分許，該成員以MSN通訊方式
    與戊○○聯絡，並以援交需確認身分為由要求戊○○匯款，
    戊○○不疑有他，遂聽從詐騙集團成員指示方式操作，而於
    同日下午5時39分許，至台新銀行自動櫃員機前匯款新臺幣
    （下同）5764元至上開帳戶。
  (二)該成員並於「露天拍賣網站」刊登販賣「SONY」錄音筆，而
    乙○○上網至「露天購物網站」上瀏覽該訊息，不疑有他，
    遂主動與自稱「傅先生」之賣家聯絡並報價，並依該詐騙集
    團指示，於98年11月20日下午2時56分許，至郵政自動櫃員
    機前匯款7699元至上開帳戶。
  (三)該成員於「露天拍賣網站」刊登販賣「Intel Pentium DC
    E6300 2.8GHz 1066外頻處理器」，售價1顆1667元，加運費
    100元，共計1767元，己○○不疑有他，遂上網標得，並依
    對方電子郵件指示，於98年11月20日晚上9時24分許，至逢
    甲大學內之國泰世華銀行文華簡易分行自動櫃員機匯款1767
    元至上開帳戶。
  (四)該成員於「露天拍賣網站」刊登販賣「美利達」牌，型號「
    冠軍一號」自行車，售價14000元。而丁○○上網瀏覽後不
    疑有他，以即時通與自稱「曾小姐」之人聯絡，而「曾小姐
    」要求丁○○先匯款6000元做為訂金證明，丁○○遂於98年
    11月20日晚上11時7分許，至華南銀行自動櫃員機匯款6000
    元至上開帳戶。
  (五)該成員於98年11月21日下午2時35分許，撥打電話與丙○○
    聯絡，自稱伊為「奇摩拍賣網站」的「泰迪購物公司」成員
    ，告知因網路購物訂單有重複，而後另有自稱「郵局服務專
    員」、「泰迪公司」成員撥打電話，要求其至鄰近郵局ATM
    取消扣款，丙○○不疑有他，遂於同日下午3時39分許，至
    屏東縣屏東市香揚巷59-1號「統一超商」內，以中國信託自
    動櫃員機匯款5983元至上開帳戶。而因戊○○、乙○○、己○○、丁○○及丙○○匯款後，見狀有異，報警處理而循線
    查獲。
二、認定犯罪事實所憑之證據及理由：
（一）被告庚○○否認有何上開犯行，辯稱略以：伊都不知道有
      這些匯款，係在臺中縣梧棲鎮○○路遺失提款卡，密碼寫
      在提款卡背面下方云云。然查，被害人戊○○、乙○○、
      己○○、丁○○及丙○○分別於犯罪事實欄所載之時地匯
      款5764元、7699元、1767元、6000元、5983元至被告所有
      之上開臺中商業銀行東勢分行帳戶，此分別經被害人戊○○、乙○○、己○○、丁○○及丙○○於警詢陳述明確，
      並有被害人匯款之上開自動櫃員機交易明細表、臺中商業
      銀行提供之上開帳戶之客戶資料及交易明細、拍賣網頁、
      電子信箱郵件等在卷可稽。則上開被害人於上開時間遭詐
      騙集團詐騙，並將上開款項匯款入被告所申設之上開帳戶
      等情，堪已認定。
（二）再查，衡諸金融機構帳戶存款之提領，必以擁有該帳戶存
      摺及印鑑，或以該帳戶之提款卡配合鍵入正確密碼使用為
      前提，而他人遺失或來路不明之帳戶，隨時可能因失主掛
      失而無法使用、領款，甚至因他人持有補發之存摺、提款
      卡，即可領走該帳戶內之款項，詐欺集團為謀確實領取詐
      得之款項，豈有使用此種他人遺失之帳戶之可能？況被告
      於警詢時陳稱提款卡是於98年11月20日當天遺失的，是11
      月23日中午休息時購買東西從錢包內拿錢付帳時發現銀行
      金融卡不見了，於偵訊時陳稱攜帶上開提款卡係因老闆要
      直接匯款到戶頭，於97年11月份上班，月薪不一定，薪資
      本來是拿現金，後來老闆說要改成薪資匯款，因工作需要
      要薪資轉帳云云，於本院審理改稱提款卡是伊要跟伊老闆
      要求薪資轉帳，伊要跟老闆講伊的帳戶的時候，才發現不
      見的，但還沒有講的時候已經掉了云云，是被告所述提款
      遺失時間於警、偵訊所述已有不同，其所述攜帶提款卡之
      原因，於偵訊及本院所述，知道提款卡遺失之原因，於警
      詢及本院審理均不相同，顯見被告所言，係臨訟杜撰之詞
      ，委無可採。
（三）末查，衡諸一般常情，任何人均可辦理金融帳戶存摺使用
      ，如無正當理由，實無借用他人存摺使用之理，而金融存
      摺亦事關個人財產權益之保障，其專有性甚高，除非本人
      或與本人親密關係者，難認有何理由可自由流通使用該存
      摺，一般人均有妥為保管及防止他人任意使用之認識，縱
      特殊情況偶需交付他人使用，亦必深入瞭解用途及合理性
      ，始予提供，且該等專有物品如落入不明人士手中，而未
      加以闡明正常用途，極易被利用為與財產有關之犯罪工具
      ，此為吾人依一般生活認知所易於體察之常識，而有犯罪
      意圖者，非有正當理由，竟徵求他人提供帳戶，客觀上可
      預見其目的，係供為某筆資金之存入，後再行領出之用，
      且該筆資金之存入及提領過程係有意隱瞞其流程及行為人
      身分曝光之用意，一般人本於一般認知能力均易於瞭解，
      是被告應可預見金融帳戶存摺提供他人使用將幫助他人實
      施詐欺犯罪，但仍將其帳戶之提款卡交付他人，顯具縱有
      人以其金融帳戶實施詐欺犯罪亦不違背其本意之幫助意思
      甚明。又被告所為係參與詐欺取財罪構成要件以外之行為
      ，且並無證據足認被告係以正犯而非以幫助犯之犯意參與
      上述犯罪，自不得遽為不利被告之認定，應認其所為僅屬
      幫助正犯遂行犯罪之行為。綜上所述，被告幫助他人詐欺
      取財之犯行，堪予認定。
三、論罪科刑之理由：按刑法上之幫助犯，係指以幫助之意思，
    對於正犯資以助力，而未參與實施犯罪之行為者而言（最高
    法院49年臺上字第77號判例參照）。是行為人主觀上若係以
    幫助他人犯罪之意思，而在客觀上從事構成要件以外之行為
    ，應論以幫助犯。被告基於幫助他人詐欺取財之意思，提供
    金融機構存款帳戶之金融卡（含密碼）交予犯罪集團使用，
    供作匯款專戶，以取得詐騙被害人交付之款項之行為，係就
    他人之犯罪加以助力，而參與犯罪構成要件以外之行為，為
    幫助犯。核被告所為，係犯刑法第30條第1項前段、第339條
    第1項之幫助詐欺取財罪。又被告提供其上開帳戶之金融卡
    及密碼，經上開不詳姓名年籍之詐欺集團成員持以詐欺取財
    犯罪使用，並侵害被害人戊○○、乙○○、己○○、丁○○
    、丙○○之財產法益，係一行為而觸犯同一罪名之同種想像
    競合犯，應從一幫助詐欺取財罪處斷。併依第30條第2項規
    定減輕其刑。
四、本件被告於本院審理時仍否認犯行，然其所辯為不足採，所
    犯幫助詐欺取財罪，足堪認定，已如上述。而檢察官以本件
    被告尚未與被害人達成和解，犯後態度需審酌，量刑過輕之
    理由對原判決提起上訴，惟按量刑輕重，係屬事實審法院得
    依職權自由裁量之事項，苟已斟酌刑法第57條各款所列情狀
    而未逾越法定刑度，不得遽指為違法（最高法院72年度臺上
    字第6696號、75年度臺上字第7033號判例參照）。又在同一
    犯罪事實與情節，如別無其他加重或減輕之原因，下級審量
    定之刑，亦無過重或失輕之不當情形，則上級審法院對下級
    審法院之職權行使，原則上應予尊重，（最高法院85年度臺
    上字第2446號裁判意旨參酌）。本件，原審判決因認被告幫
    助詐欺罪行事證明確，適用刑事訴訟法第449條第1項前段、
    第454條第2項，刑法第339條第1項、第30條第1項、第2項、
    第55條、第41條第1項前段，刑法施行法第1條之1，量處被
    告拘役59日，並諭知易科罰金之折算標準，其適用法律並無
    違誤，量刑已屬謹慎相當，且查無其他加重或減免其刑之情
    事，亦難謂原審量刑有何違法失當之處。檢察官稱本件被告
    尚未與被害人達成和解，量刑過輕之理由對原判決提起上訴
    ，其上訴為無理由，應予駁回。
據上論斷，應依刑事訴訟法第455條之1第1項、第3項、第368 條
，判決如主文。
本案經檢察官甲○○到庭執行職務
中    華    民    國    99    年    5    月    31    日
                  臺灣臺中地方法院刑事第六庭
                      審判長法  官  林三元
                            法  官  高英賓
                            法  官  黃益茂
以上正本證明與原本無異。
不得上訴。
                            書記官  蔡秋明
中    華    民    國    99    年    5    月    31    日
附錄本案論罪科刑法條全文
刑法第30條
幫助他人犯罪者，為從犯；雖他人不知幫助之情者亦同。
從犯之處罰，得按正犯之刑減輕之。
第339條
意圖為自己或第三人不法之所有，以詐術使人將本人或第三人之
物交付者，處5年以下有期徒刑、拘役或科或併科1千元以下罰金
。
以前項方法得財產上不法之利益或使第三人得之者，亦同。
前二項之未遂犯罰之。

司法院資訊處製作；財團法人民間司法改革基金會備份。
